臺灣高雄地方法院刑事判決　　　　　　　96年度訴字第1471號
公　訴　人　臺灣高雄地方法院檢察署檢察官
被　　　告　乙○○
　　　　　　　　　　（另案於台灣屏東監獄執行中）
上列被告因毒品危害防制條例案件，經檢察官提起公訴（96年度
毒偵字第1996號、第2210號），嗣被告於本院準備程序進行中，
為有罪之陳述，經本院合議庭裁定由受命法官獨任改依簡式審判
程序審理，並判決如下：
    主  文
乙○○施用第一級毒品，處有期徒刑壹年。
    事  實
一、乙○○前於民國92年間，因施用毒品案件，經本院以92年度
    毒聲字第1694號裁定送觀察勒戒後，認無繼續施用毒品之傾
    向，而經臺灣高雄地方法院檢察署檢察官以92年度毒偵字第
    1781號為不起訴處分確定。另其曾因搶奪、毒品、竊盜等案
    件，經本院分別以93年度訴字第2605號、93年度訴字第2417
    號、93年度簡字第5406號分別判處有期徒刑10月、3 月、10
    月確定，合併定應執行刑為有期徒刑1 年11月，送監執行後
    ，於95年1 月27日假釋出監，嗣於95年10月19日撤銷假釋（
    乙○○尚應執行殘刑，未構成累犯）。詎仍不知戒絕毒癮，
    猶於上開觀察勒戒執行完畢釋放後5 年內，基於反覆、延續
    施用第一級毒品海洛因之單一行為決意，自95年10月19日起
    ，至95年12月7 日上午某時止，在其位於高雄縣燕巢鄉○○
    村○○路45號住處之房間內，以將海洛因摻水稀釋後置於注
    射針筒內注射之方式，一天施用二次之頻率，施用第一級毒
    品洛因多次，嗣為警分別於95年11月3 日9 時許，在高雄縣
    岡山鎮○○路87號前查獲，經警採集尿液送驗呈嗎啡陽性反
    應；於95年12月7 日10時40分許，在高雄縣路竹鄉○○路58
    號查獲，經採集尿液送驗，檢驗結果呈嗎啡陽性反應而獲悉
    上情。
二、案經高雄縣政府警察局湖內分局及岡山分局報請臺灣高雄地
    方法院檢察署檢察官偵查起訴。
    理  由
一、訊據被告乙○○對於上揭犯行於本院審理時供承不諱，且被
    告先後於95年11月3 日及同年12月7 日為警所採集之尿液，
    經送檢驗之結果，均確呈嗎啡陽性反應，此有臺灣檢驗科技
    股份有限公司95年11月16日KH2006B0000000號、95年12月20
    日KH2006C0000000號濫用藥物檢驗報告各1 份、高雄縣政府
    警察局岡山壽天派出所偵辦毒品案件嫌疑犯尿液採證檢驗對
    照表、高雄縣政府警察局湖內分局煙毒麻藥案件嫌犯代號真
    實姓名對照表各1 份附卷可稽。被告之自白核與事實相符，
    洵堪採為論罪科刑之依據。本案事證明確，被告上開施用毒
    品犯行，堪以認定。
二、按觀察、勒戒或強制戒治執行完畢釋放後，5 年內再犯毒品
    危害防制條例第10條施用毒品之罪者，應依法追訴，毒品危
    害防制條例第23條第2 項定有明文。本件被告前於92年間因
    施用毒品案件，經本院以92年度毒聲字第1694號裁定送觀察
    勒戒後，認無繼續施用毒品之傾向，而經臺灣高雄地方法院
    檢察署檢察官以92年度毒偵字第1781號為不起訴處分確定，
    有該署刑案資料查註紀錄表、全國施用毒品案件紀錄表及臺
    灣高等法院被告前案紀錄表、在監在押全國紀錄表等各1 件
    在卷可參。是被告於上開觀察、勒戒執行完畢釋放後，5 年
    內再犯本件施用第一級毒品海洛因罪行，依前開法條之規定
    ，應依法追訴，本院自得依法論罪科刑。
三、按被告行為時，現行刑法業已於95年7 月1 日施行，而修正
    前刑法第56條規定：「連續數行為而犯同一之罪名者，以一
    罪論。但得加重其刑至2 分之1 。」，修正後之刑法則刪除
    上開規定，則95年7 月1 日以後，法律已無連續犯之規定可
    資適用。則就本案被告上開二次施用第一級毒品海洛因之犯
    行之論罪，雖有認為：「對於施用毒品等之習慣性犯罪行為
    ，... 於修正後發生並完成之犯罪，則依新法處理。」（臺
    灣高等法院暨所屬法院因應新修正刑法施行座談會第17號提
    案之研討結論要旨參照），即將在修正前所犯數次施用毒品
    行為依修正前刑法之規定論以一個連續犯；另將在修正後所
    犯施用毒品行為，依新法處理（即可能論以一罪，但未說明
    是接續犯，或集合犯。惟最高法院審判長張淳淙著「從刑法
    修正論行為之罪數--牽連犯、連續犯及常業犯廢除後之實務
    因應」乙文【刊於司法周刊第1286期之司法文選別冊】第29
    、30頁，認為吸毒成癮，屬於病態習慣犯），惟：
  (一)查被告於95年10月19日起，至同年12月7 日止，多次施用第
    一級毒品海洛因，其時間甚為密接，且參酌毒品危害防制條
    例第2 條第1 項規定的毒品，本即為具有成癮性之特質，足
    認本件被告施用毒品已然成癮，其施用毒品行為因成癮而具
    備反覆施用之本質。
  (二)按所謂接續犯，係指「行為人主觀上就同一犯罪構成事實，
    以單一行為之數個舉動接續進行，以實現一個犯罪構成要件
    ，侵害同一法益，客觀上亦認係實施一個犯罪行為」，最高
    法院著有71年台上字第2837號判例、92年度台上字第6744號
    判決意旨可資參照。而毒品危害防制條例所規定處罰之施用
    毒品行為固具有反覆實施之性質，然各次施用毒品之行為係
    滿足各單次毒癮發作所致，各次施用毒品行為係各自獨立，
    尚難認係同一行為之數次舉動，換言之，施用毒品行為與上
    揭接續犯之概念有別，應難論以接續犯。
  (三)又按「刑事法若干犯罪行為態樣，本質上原具有反覆、延續
    實行之特徵，立法時既予特別歸類，定為犯罪構成要件之行
    為要素，則行為人基於概括之犯意，在密切接近之一定時、
    地持續實行之複次行為，倘依社會通念，於客觀上認為符合
    一個反覆、延續性之行為觀念者，於刑法評價上，即應僅成
    立一罪。學理上所稱『集合犯』之職業性、營業性或收集性
    等具有重複特質之犯罪均屬之，例如經營、從事業務、收集
    、販賣、製造、散布等行為概念者是」（最高法院95年度台
    上字第1079號判決參照），而集合犯與連續犯之區別則在於
    立法者已將本質上具有反覆、延續實行之特徵予特別歸類而
    定為犯罪構成要件之行為要素，且依社會通念於客觀上認為
    符合一個反覆、延續性之行為觀念者即應僅成立集合犯之一
    罪，反之則係連續犯。
  (四)準此，毒品危害防制條例既依成癮性、濫用性及對社會危害
    性而將毒品分為四級，且僅規定處罰施用第一、二級毒品，
    足見毒品危害防制條例所處罰施用第一、二級毒品，其構成
    要件之行為要素係具有成癮、濫用之反覆、延續實行，且依
    社會通念於客觀上認為符合一個反覆、延續性之行為觀念，
    於刑法評價上，即應僅成立「集合犯」之一罪。
  (五)準此，本院認為施用毒品既屬集合犯之習慣犯的性質，縱行
    為人有多次施用毒品行為，然亦僅論以一次構成要件的施用
    毒品行為，以求理論之一致。
四、核被告所為，係犯毒品危害防制條例第10條第1 項之施用第
    一級毒品海洛因罪。其持有第一級毒品海洛因之低度行為，
    為施用第一級毒品海洛因之高度行為所吸收，不另論罪。爰
    審酌被告曾因施用毒品案件，分別經本院以93年度訴字第24
    17號、93年度簡字第5406號判處有期徒刑10月、3 月確定，
    有臺灣高雄地方法院檢察署刑案資料查註紀錄表、臺灣高等
    法院被告前案紀錄表各1 份在卷可憑，今又再犯本案施用毒
    品之罪，顯見被告經觀察勒戒後，仍未能戒絕其毒癮，前開
    處刑均已難矯治其惡性，惟念其於犯罪後坦承犯行及所犯為
    自戕行為等一切情狀，量處如主文所示之刑，以資懲儆。
據上論斷，應依刑事訴訟法第273 條之1 第1 條、第299 條第1
項前段，毒品危害防制條例第10條第1 項，判決如主文。
本案經檢察官甲○○到庭執行職務。
中　　華　　民　　國　　96　　年　　5 　　月　　14　　日
                  刑事第十一庭  法　官  林揚奇
以上正本證明與原本無異。
如不服本判決，應於判決送達後10日內，向本院提出上訴狀。
中　　華　　民　　國　　96　　年　　5 　　月　　14　　日
                                書記官  于耀文
附錄本案論罪科刑法條全文：
毒品危害防制條例第10條
施用第一級毒品者，處 6 月以上 5 年以下有期徒刑。
